臺灣臺中地方法院刑事判決
110年度金訴緝字第34號
公  訴  人  臺灣臺中地方檢察署檢察官
被      告  黃文明




上列被告因詐欺等案件，經檢察官提起公訴（110年度偵字第166
17號、第16942號），被告於本院準備程序時，對於犯罪事實為
有罪之陳述，經本院合議庭裁定由受命法官獨任適用簡式審判程
序，本院判決如下：
    主  文
黃文明犯如附表編號㈠至「主文」欄所示之罪，各處如附表編
號㈠至「主文」欄所示之刑。如附表編號㈠至㈦所示主刑部分應
執行有期徒刑壹年，如易科罰金，以新臺幣壹仟元折算壹日。如
附表編號㈧至所示主刑部分應執行有期徒刑壹年拾月。
    犯罪事實
一、黃○○與真實姓名年籍不詳、暱稱「帝王蟹」之成年人意圖為
    自己不法之所有，共同基於詐欺取財之犯意聯絡，推由「帝
    王蟹」於民國109年8月1日某時，傳送署名為「中信輕鬆貸
    」之招攬簡訊予林芳賢，林○○瀏覽後，持用LINE通訊軟體與
    暱稱「吳國豪Tony」之人聯繫，該員佯稱：可申辦貸款，需
    先寄送3組金融機構帳戶提款卡及存摺云云，以該方式對林○
    ○施以詐術，致其誤信為真，因而陷於錯誤，於109年8月13
    日13時許，將其向臺灣銀行申設之帳號000-000000000000號
    帳戶(下稱林○○臺銀帳戶)、向中國信託商業銀行申設之帳號
    000-0000000000000號帳戶(下稱林○○中信帳戶)及向永豐商
    業銀行申設之帳號000-00000000000000號帳戶(下稱林○○永
    豐帳戶)之存摺及提款卡，透過i郵局包裹方式寄出，黃○○即
    依「帝王蟹」指示，於109年8月14日10時22分許，在臺中市
    ○區○○街00號中華郵政股份有限公司臺中大全街郵局，操作i
    郵箱領取裝有上揭金融帳戶存摺及提款卡之包裹，並於同日
    其後某時，透過空軍一號客運方式，再為轉寄至彰化縣○○鎮
    某處，並於同日某時，在臺中市某公園廁所，經「帝王蟹」
    交付而取得新臺幣(下同)300元作為其報酬。
二、黃○○交付前開內有林芳賢臺銀帳戶、林○○中信帳戶及林○○永
    豐帳戶等帳戶存摺及提款卡之包裹後，黃○○與「帝王蟹」意
    圖為自己不法之所有，共同基於詐欺取財之犯意聯絡，由「
    帝王蟹」分別於如附表「詐騙經過」欄所示時、地，對如
    附表「被害人」欄所示各該被害人施以詐術，致其等誤信
    為真，因而陷於錯誤，分別於如附表「匯款經過」欄所示
    時、地，匯款至指定之人頭帳戶。
三、黃○○(涉犯參與犯罪組織等犯行部分，前經臺灣苗栗地方檢
    察署檢察官以109年度偵字第5894號提起公訴，現由臺灣苗
    栗地方法院審理中)前於109年7月某日，加入李○○(涉犯參與
    犯罪組織等犯行部分，前經臺灣苗栗地方法院以109年度訴
    字第542號判決應執行有期徒刑1年6月，緩刑5年在案)、「
    韋小寶」、真實姓名年籍不詳、綽號「冰兒」之人所屬之三
    人以上具有持續性、牟利性、結構性詐欺集團犯罪組織，參
    與俗稱「收水」之轉交詐欺贓款工作。黃○○、李○○、「韋小
    寶」、「冰兒」及其餘詐欺集團成年成員意圖為自己不法之
    所有，共同基於三人以上共同詐欺取財、隱匿、持有他人犯
    罪所得之犯意聯絡，由不詳之人分別於如附表「詐騙經過
    」欄所示時、地，對如附表「被害人」欄所示各該被害人
    施以詐術，致其等誤信為真，因而陷於錯誤，分別於如附表
    「匯款經過」欄所示時、地，匯款至指定之人頭帳戶，「
    冰兒」遂依「韋小寶」指示為如附表「提領經過」欄所示
    提領款行為，而於如附表「資金去向」欄所示時、地，將
    領得贓款交付予擔任俗稱「收水」之轉交詐欺贓款工作之黃
    ○○，再為轉交李○○，由李○○持交予不詳詐欺集團成員，掩飾
    不法所得之去向及所在。嗣因如附表及「被害人」欄所示
    各該被害人發覺遭詐騙後報警處理，始悉上情。
四、案經賴○○訴由新北市政府警察局新莊分局報告、王○○訴由臺
    中市政府警察局第五分局報告、林○○訴由彰化縣警察局北斗
    分局報告、陳○○訴由新竹市警察局第二分局報告、莊○○訴由
    臺北市政府警察局大安分局報告、謝○○訴由臺北市政府警察
    局中正第二分局報告、新北市政府警察局新店分局報告、葉
    ○○訴由臺北市政府警察局大安分局報告、楊○○訴由臺北市政
    府警察局中正第一分局報告、陳○○訴由高雄市政府警察局左
    營分局報告、張○○訴由高雄市政府警察局左營分局報告、饒
    ○○訴由新北市政府警察局新店分局報告、張○○訴由臺北市政
    府警察局士林分局報告暨臺中市政府警察局清水分局報告臺
    灣臺中地方檢察署檢察官偵查起訴。
    理  由
壹、程序部分：
    按本案被告黃○○所犯均為死刑、無期徒刑、最輕本刑為3年
    以上有期徒刑之罪或高等法院管轄第一審案件以外之罪，其
    於準備程序就前揭被訴事實為有罪之陳述，經本院告知簡式
    審判程序之旨，並聽取被告與公訴人之意見後，認無不得或
    不宜改依簡式審判程序進行之情形，爰依刑事訴訟法第273
    條之1第1項規定，裁定本件進行簡式審判程序，且據同法第
    273條之2之規定，簡式審判之證據調查亦無同法第159條第1
    項規定之適用，是下列所採用之證據，均不受傳聞證據證據
    能力之限制，均有證據能力。
貳、實體部分：
一、認定犯罪事實根據之證據及理由：
    上揭犯罪事實，業據被告於偵訊(犯罪事實欄部分)、本院
    準備程序及審理時均坦承不諱【見臺灣臺中地方檢察署110
    年度偵字第16942號偵查卷宗(下稱16942號偵卷)第384頁、
    本院110年度金訴緝字第34號卷宗(下稱金訴緝卷)第92、112
    頁】，核與證人即同案被告李○○於本院訊問、準備程序及審
    理時、證人林○○、賴○○、王○○、林○○、陳○○、莊○○、謝○○、
    葉○○、楊○○、陳○○、張○○、饒○○、張○○、王○○分別於警詢時
    、證人即另案被告李○○、張○○分別於偵訊時證述或陳述情節
    均相符合【李○○部分：見本院110年度金訴字第593號卷宗(
    下稱本院卷)第256-257、319-320、339頁；林○○部分：見臺
    灣臺中地方檢察署110年度偵字第16617號偵查卷宗(下稱166
    17號偵卷)第35-39頁；賴○○部分：見16617號偵卷第61-62頁
    ；王○○部分：見16617號偵卷第73-83、249-253頁；林○○部
    分：見16617號偵卷第111-113頁；陳○○部分：見16617號偵
    卷第139-145頁；莊○○部分：見16617號偵卷第169、173-175
    頁；謝○○部分：見16617號偵卷第195-199頁；葉○○部分：見
    臺灣臺中地方檢察署110年度偵字第16942號偵查卷宗(下稱1
    6942號偵卷)第167-171頁；楊○○部分：見16942號偵卷第201
    -205頁；陳○○部分：見16942號偵卷第225-227頁；張○○部分
    ：見16942號偵卷第245-247頁；饒○○部分：見16942號偵卷
    第267-271頁；張○○部分：見16942號偵卷第305-307頁；王○
    ○部分：見16942號偵卷第329-333頁；李○○部分：見16942號
    偵卷第383-384頁；張○○部分：見16942號偵卷第371-373頁
    】，且有國內快捷/掛號/包裹查詢列印資料1紙、現場監視
    器錄影畫面截圖(109年8月15日)7張、新北市政府警察局新
    莊分局光華派出所陳報單(賴○○)、新北市政府警察局新莊分
    局光華派出所受理各類案件紀錄表(賴○○)、新北市政府警察
    局新莊分局光華派出所受理刑事案件報案三聯單(賴○○)、內
    政部警政署反詐騙諮詢專線紀錄表(賴○○)各1紙、新北市政
    府警察局新莊分局光華派出所受理詐騙帳戶通報警示簡便格
    式表(賴○○)2紙、轉帳交易明細翻拍照片(賴○○)3張、臺中市
    政府警察局第五分局水湳派出所受理刑事案件報案三聯單(
    王○○)、內政部警政署反詐騙諮詢專線紀錄表(王○○)、臺中
    市政府警察局第五分局水湳派出所受理各類案件紀錄表(王○
    ○)、彰化縣警察局北斗分局北斗派出所陳報單(林○○)、彰化
    縣警察局北斗分局北斗派出所受理各類案件紀錄表(林○○)、
    彰化縣警察局北斗分局北斗派出所所受理刑事案件報案三聯
    單(林○○)、中國信託銀行自動櫃員機交易明細影本(林○○)各
    1紙、行動電話通話紀錄翻拍照片(林○○)2張、內政部警政署
    反詐騙諮詢專線紀錄表(林○○)2紙、彰化縣警察局北斗分局
    北斗派出所受理詐騙帳戶通報警示簡便格式表(林○○)、新竹
    市警察局第二分局關東橋派出所陳報單(陳○○)、內政部警政
    署反詐騙諮詢專線紀錄表(陳○○)各1紙、新竹市警察局第二
    分局關東橋派出所受理詐騙帳戶通報警示簡便格式表(陳○○)
    2紙、新竹市警察局第二分局關東橋派出所受理刑事案件報
    案三聯單(陳○○)、新竹市警察局第二分局關東橋派出所受理
    各類案件紀錄表(陳○○)各1紙、網路轉帳交易明細截圖照片(
    陳○○)1張、臺北市政府警察局大安分局羅斯福路派出所陳報
    單(莊○○)、臺北市政府警察局大安分局羅斯福路派出所受理
    各類案件紀錄表(莊○○)、臺北市政府警察局大安分局羅斯福
    路派出所受理刑事案件報案三聯單(莊○○)、內政部警政署反
    詐騙諮詢專線紀錄表(莊○○)各1紙、存款交易明細截圖照片(
    莊○○)2張、臺北市政府警察局大安分局羅斯福路派出所刑案
    紀錄表(莊○○)2紙、臺北市政府警察局中正第二分局南昌派
    出所陳報單(謝○○)、臺北市政府警察局中正第二分局南昌路
    派出所受理刑事案件報案三聯單(謝○○)、臺北市政府警察局
    中正第二分局南昌路派出所受理各類案件紀錄表(謝○○)、內
    政部警政署反詐騙諮詢專線紀錄表(謝○○)、金融機構聯防機
    制通報單(謝○○)、國泰世華銀行自動櫃員機交易明細影本(
    謝○○)各1紙、臺北市政府警察局中正二分局南昌路所刑案紀
    錄表(謝○○)2紙、臺中市政府警察局第五分局水湳派出所陳
    報單(王○○)1紙、行動電話通話紀錄截圖照片（王○○）2張、
    臺中市政府警察局第五分局水湳派出所受理詐騙帳戶通報警
    示簡便格式表(王○○)、合作金庫銀行存款存摺封面暨內頁影
    本(王○○)、職務報告各1紙、詐欺(收水)案遭提領帳戶明細
    及車手提領時間一覽表2紙、指認犯罪嫌疑人紀錄表暨真實
    姓名對照表(黃○○)3紙、指認犯罪嫌疑人紀錄表暨真實姓名
    對照表(被告)3紙、臺中市政府警察局清水分局沙鹿分駐所
    刑案位置示意圖、帳戶明細及提領時間一覽表、帳戶交易明
    細(莊○○郵局帳戶)各1紙、帳戶交易明細(黃○○玉山帳戶)2紙
    、帳戶交易明細(黃○○台新帳戶)2紙、現場及路口監視器錄
    影畫面翻拍照片25張、臺灣大車隊任務派遣畫面翻拍照片1
    張、現場及路口監視器錄影畫面翻拍照片20張、穿著比對照
    片2張、內政部警政署反詐騙諮詢專線紀錄表(葉○○)2紙、臺
    北市政府警察局大安分局瑞安街派出所陳報單(葉○○)1紙、
    轉帳交易畫面截圖照片(葉○○)2張、臺北市政府警察局大安
    分局瑞安街派出所受理各類案件紀錄表(葉○○)、臺北市政府
    警察局大安分局瑞安街派出所受理刑事案件報案三聯單(葉○
    ○)、臺北市政府警察局大安分局瑞安街派出所受理詐騙帳戶
    通報警示簡便格式表(葉○○)、金融機構聯防機制通報單(葉○
    ○)各1紙、內政部警政署反詐騙諮詢專線紀錄表(楊○○)2紙、
    臺北市政府警察局中正第一分局博愛路派出所陳報單(楊○○)
    、臺北市政府警察局中正第一分局博愛路派出所受理刑事案
    件報案三聯單(楊○○)、臺北市政府警察局中正第一分局博愛
    路派出所受理各類案件紀錄表(楊○○)、臺北市政府警察局中
    正第一分局博愛路派出所受理詐騙帳戶通報警示簡便格式表
    (楊○○)、金融機構聯防機制通報單(楊○○)各1紙、內政部警
    政署反詐騙諮詢專線紀錄表(陳○○)2紙、高雄市政府警察局
    左營分局新莊派出所陳報單(陳○○)1紙、通話紀錄翻拍照片(
    陳○○)、北高雄綜活儲存款薪轉明細截圖照片(陳○○)各1張、
    高雄市政府警察局左營分局新莊派出所受理刑事案件報案三
    聯單(陳○○)、高雄市政府警察局左營分局新莊派出所受理詐
    騙帳戶通報警示簡便格式表(陳○○)各1紙、內政部警政署反
    詐騙諮詢專線紀錄表(張○○)2紙、高雄市政府警察局左營分
    局新莊派出所陳報單(張○○)1紙、通話紀錄翻拍照片(張○○)1
    張、轉帳交易明細截圖照片(張○○)2張、高雄市政府警察局
    左營分局新莊派出所受理刑事案件報案三聯單(張○○)、高雄
    市政府警察局左營分局新莊派出所受理各類案件紀錄表(張○
    ○)、高雄市政府警察局左營分局新莊派出所受理詐騙帳戶通
    報警示簡便格式表(張○○)各1紙、內政部警政署反詐騙諮詢
    專線紀錄表(饒○○)2紙、新北市政府警察局新店分局深坑分
    駐所陳報單(饒○○)1紙、轉帳交易明細截圖照片(饒○○)1張、
    行動電話對話紀錄翻拍照片(饒○○)2張、新北市政府警察局
    新店分局深坑分駐所受理各類案件紀錄表(饒○○)、新北市政
    府警察局新店分局深坑分駐所受理刑事案件報案三聯單(饒○
    ○)、新北市政府警察局新店分局深坑分駐所受理詐騙帳戶通
    報警示簡便格式表(饒○○)各1紙、內政部警政署反詐騙諮詢
    專線紀錄表(張○○)2紙、臺北市政府警察局士林分局芝山岩
    派出所陳報單(張○○)1紙、通話紀錄翻拍照片(張○○)2張、金
    融卡影本(張○○)、臺北市政府警察局士林分局芝山岩派出所
    受理各類案件紀錄表(張○○)、臺北市政府警察局士林分局芝
    山岩派出所受理刑事案件報案三聯單(張○○)、臺北市政府警
    察局士林分局芝山岩派出所受理詐騙帳戶通報警示簡便格式
    表(張○○)各1紙、內政部警政署反詐騙諮詢專線紀錄表(王○○
    )2紙、新北市政府警察局三峽分局三峽派出所陳報單(王○○)
    1紙、通話紀錄翻拍照片(王○○)2張、存摺內頁影本(王○○)、
    新北市政府警察局三峽分局三峽派出所受理刑事案件報案三
    聯單(王○○)、新北市政府警察局三峽分局三峽派出所受理各
    類案件紀錄表(王○○)、新北市政府警察局三峽分局三峽派出
    所受理詐騙帳戶通報警示簡便格式表(王○○)、金融機構聯防
    機制通報單(王○○)各1紙、內政部警政署反詐騙諮詢專線紀
    錄表(楊○○)2紙在卷可稽(見16617號偵卷第41、43-49、55、
    57、59、63-64、65-67、69-71、85、87、89、103、107、1
    09、117、119、121-123、129、137、147、149-151、153、
    155、157、161、163、165、167、187、189-191、193、203
    、205、207、209、215、217-219、237、279、283、295頁
    、16942號偵卷第37、39-41、57-61、83-87、97、99、101
    、103-105、107-109、111-135、135、137-155、157、161-
    163、165、173、179、181、183、187、195-197、199、209
    、211、213、215、219-221、223、229、229、233、235、2
    39-241、243、249、249、253、255、257、261-263、265、
    275、281-283、287、289、295、299-301、303、311、313
    、315、317、319、323-325、327、335、337、341、343、3
    47、351、353-355頁)，足認被告之自白與事實相符，本案
    事證明確，被告前揭犯行均堪認定，應予依法論科。
二、論罪科刑：
  ㈠核被告黃○○就犯罪事實欄、部分所為，均係犯刑法第339條
    第1項之詐欺取財罪。至起訴意旨固認被告就犯罪事實欄部
    分所為，係涉犯刑法第339條之4第1項第2款之三人以上共同
    詐欺取財罪嫌，惟稽以被告於本院準備程序時陳稱：伊係與
    「帝王蟹」係以微信聯繫，依「帝王蟹」指示，將當天所領
    得全部包裹以空軍一號一起寄出等語(見金訴緝卷第92頁)，
    陳明與被告實際接洽之人除「帝王蟹」外，並無其他人在場
    ，且依卷內證據資料所示，僅可認定被告與「帝王蟹」間共
    犯之情節，尚無足資認定被告知悉所參與之詐欺集團人員達
    三人以上之證據存在，自無從逕以刑法第339條之4第1項第2
    款之三人以上共同詐欺取財罪相繩。從而，起訴意旨此部分
    認定，尚有未洽，惟因二者基本社會事實同一，本院於準備
    程序時業已當庭告知被告變更後之罪名及法條(見金訴緝卷
    第91頁)，已足使被告得以充分行使防禦權，復經公訴人於
    本院準備程序時自行更正原起訴法條，本院毋庸再為變更起
    訴法條，附此敘明。
  ㈡核被告黃○○就犯罪事實欄部分所為，均係犯刑法第339條之4
    第1項第2款之三人以上共同詐欺取財罪與洗錢防制法第14條
    第1項之一般洗錢罪。
  ㈡被告就犯罪事實欄部分所為，均係一行為同時觸犯三人以上
    共同詐欺取財及一般洗錢等罪，為想像競合犯，爰均依刑法
    第55條之規定，從一重之三人以上共同詐欺取財罪處斷。
  ㈢被告所犯前揭7次詐欺取財及8次三人以上共同詐欺取財等罪
    ，各次犯行所侵害被害人之財產法益各異，行為明顯可分，
    足認其犯意各別，行為互殊，依一般社會通念，得以區分，
    於刑法評價上，亦各具獨立性，應予分論併罰。
  ㈣按共同實行犯罪行為之人，在合同意思範圍以內，各自分擔
    犯罪行為之一部，相互利用他人之行為，以達其犯罪之目的
    者，即應對於全部所發生之結果，共同負責，不問犯罪動機
    起於何人，亦不必每一階段犯行，均經參與(最高法院96年
    度台上字第713號判決意旨參照)。經查：
　⒈針對犯罪事實欄及部分，被告係依「帝王蟹」指示，領取
    內有人頭帳戶資料之包裹後再為轉出，使「帝王蟹」得以使
    用該等金融帳戶作為詐取他人財物之人頭帳戶使用，足認被
    告自有以收受他人金融帳戶資料行為將遂行本案詐欺取財結
    果發生之故意，則被告既有與他人共同犯詐欺取財之犯意聯
    絡，被告就此部分犯行自應與「帝王蟹」共同負責。是被告
    與「帝王蟹」共同參與此部分詐欺取財犯行，具有犯意聯絡
    及行為分擔，應論以共同正犯。
　⒉針對犯罪事實欄部分，被告知悉其所屬詐欺集團成員向被害
    民眾詐財牟利，竟擔任俗稱「收水」之轉交詐欺贓款工作，
    稽以被告與同案被告李○○、「冰兒」於上開詐欺集團運作期
    間，與該詐欺集團之其他成員間彼此分工，被告雖未參與撥
    打電話詐騙被害人之行為，與其餘詐欺集團成員間亦或互不
    相識，惟其應知悉該詐欺集團成員中，除提領詐欺贓款之「
    冰兒」、轉交詐欺贓款之同案被告李○○及向其等發出通知之
    「韋小寶」外，另有負責以電話實施詐騙之人，此亦為被告
    、同案被告李○○、「韋小寶」、「冰兒」與其他成員之犯罪
    謀議範圍內，是縱然本案係由不詳之人對被害人施以詐術，
    而於其等所有財物匯入指定帳戶後，由「冰兒」依指示提領
    人頭帳戶內詐欺贓款，復而交予被告後，再為轉交同案被告
    李○○等動作，仍無妨於被告、同案被告李○○、「韋小寶」、
    「冰兒」及其他共犯相互間緊密之犯意聯絡。從而，被告與
    同案被告李○○、「韋小寶」、「冰兒」及不詳詐欺集團成員
    係以自己共同犯罪之意思，在共同犯意聯絡下，相互支援以
    達共同詐欺取財之目的及行為分擔，揆諸前揭說明，自應就
    其所參與之全部犯罪結果共同負責，是被告、同案被告李○○
    、「韋小寶」、「冰兒」及其餘不詳詐欺集團成員間，就此
    部分加重詐欺取財等犯行，具有犯意聯絡及行為分擔，應論
    以共同正犯。
　㈤按想像競合犯之處斷刑，本質上係「刑之合併」。其所謂從
    一重處斷，乃將想像競合犯組成之評價上數罪，合併為科刑
    一罪，其所對應之刑罰，亦合併其評價上數罪之數法定刑，
    而為一個處斷刑。易言之，想像競合犯侵害數法益者皆成立
    犯罪，論罪時必須輕、重罪併舉論述，同時宣告所犯各罪名
    ，包括各罪有無加重、減免其刑之情形，亦應說明論列，量
    刑時併衡酌輕罪部分量刑事由，評價始為充足，然後依刑法
    第55條前段規定「從一重處斷」，非謂對於其餘各罪可置而
    不論。因此，法院決定處斷刑時，雖以其中最重罪名之法定
    刑，做為裁量之準據，惟於裁量其輕重時，仍應將輕罪合併
    評價在內(最高法院108年度台上字第4405、4408號判決意旨
    參照)。又按洗錢防制法第16條第2項規定，犯前二條之罪，
    在偵查或審判中自白者，減輕其刑。經查，被告就犯罪事實
    欄所涉一般洗錢犯行，業於偵訊、本院準備程序及審理時
    均自白不諱(見16942號偵卷第384頁、金訴緝卷第92、112頁
    )，揆諸上開說明，爰依洗錢防制法第16條第2項規定，減輕
    其刑。
  ㈥爰以行為人之責任為基礎，審酌被告不思循正常途徑獲取財
    物，竟與「帝王蟹」共同謀議，以收取金融帳戶資料分擔詐
    欺取財之實施；其後更加入詐欺集團，分擔俗稱「收水」之
    轉交詐欺贓款任務以牟取報酬，價值觀念偏差，恣意詐欺行
    為造成本案被害人損失不貲，並使其餘詐欺集團成員得以隱
    匿其真實身分，減少遭查獲之風險，愈使其等肆無忌憚，助
    長犯罪之猖獗，所為實應嚴懲，惟念及被告犯後坦承犯行，
    已見悔悟，然未能與本案被害人達成和解，並無彌補被害人
    所受損害之具體表現，兼衡被告高職畢業學歷，目前無業及
    家境勉持之生活狀況，業據被告陳明在卷(見金訴緝卷第113
    頁)等一切情狀，分別量處如附表「主文」欄所示之刑，另
    酌以被告本案各罪間整體犯罪關係，所犯罪名均為詐欺相關
    犯罪，並考量行為人復歸社會可能性，併就所處宣告刑為得
    易科罰金與不得易科罰金等部分，分別定其應執行刑，以資
    懲儆。
  ㈦按犯罪所得，屬於犯罪行為人者，沒收之；於全部或一部不
    能沒收或不宜執行沒收時，追徵其價額，刑法第38條之1第1
    項前段、第3項分別定有明文。另參酌刑法第38條之1立法理
    由略謂：「依實務多數見解，基於徹底剝奪犯罪所得，以根
    絕犯罪誘因之意旨，不問成本、利潤，均應沒收」等旨，故
    犯罪所得亦包括成本在內，並於犯罪所得全部或一部不能沒
    收或不宜執行沒收時，以「追徵價額」替代之。次按就刑事
    處罰而言，「連帶」本具有「連坐」之性質。在民事上，連
    帶債務之成立，除當事人明示外，必須法律有規定者為限(
    民法第272條參照)。沒收以剝奪人民之財產權為內容，係對
    於人民基本權所為之干預，自應受法律保留原則之限制。共
    同犯罪行為人之組織分工及不法所得，未必相同，特別是集
    團性或重大經濟、貪污犯罪，彼此間犯罪所得之分配懸殊，
    其分配較少甚或未受分配之人，如仍應就全部犯罪所得負連
    帶沒收之責，超過其個人所得之剝奪，無異代替其他犯罪參
    與者承擔刑罰，顯失公平。故共同犯罪，其所得之沒收，應
    就各人分得之數為之，此為最高法院最近之見解；最高法院
    66年1月24日66年度第1次刑庭庭推總會議決定㈡已不再援用(
    參照最高法院104年度台上字第2521號判決意旨)。準此，數
    人共同犯罪之情形時，就各別共犯之犯罪所得，應就其等實
    際所分得之財物個別為沒收、追徵其價額之諭知。經查：
　⒈針對犯罪事實欄部分，被告因領取充作人頭帳戶使用之林○○
    臺銀行帳戶、林○○中信帳戶及林○○永豐帳戶資料工作，確有
    取得300元作為其報酬；又就犯罪事實欄部分，被告分擔轉
    交詐欺贓款工作，係依其所收受車手提領詐欺贓款0.5%之金
    額作為其報酬，業經被告於本院準備程序時供承明確(見金
    訴緝卷第82頁)；此外，並無任何積極證據足證被告另有獲
    得較其供述為高之報酬，足認被告於本案詐欺集團運作期間
    ，僅獲得依其所供承獲利標準計算之犯罪所得，是以被告所
    獲得之報酬如下：
　⑴就犯罪事實欄部分，被告取得報酬為300元；
　⑵就如附表編號㈠部分，被告收得之贓款金額為7萬5,912元，
    其獲利為380元(計算式：75,912×0.5%＝380，小數點以下四
    捨五入)；
　⑶就如附表編號㈡部分，被告收得之贓款金額為1萬4,913元，
    其獲利為75元(計算式：14,913×0.5%＝75，小數點以下四捨
    五入)；
　⑷就如附表編號㈢部分，被告收得之贓款金額為6萬6,998元元
    ，其獲利為335元(計算式：66,998×0.5%＝335，小數點以下
    四捨五入)；
　⑸就如附表編號㈣部分，被告收得之贓款金額為9萬6,000元，
    其獲利為480元(計算式：96,000×0.5%＝480，小數點以下四
    捨五入)；
　⑹就如附表編號㈤部分，被告收得之贓款金額為5萬元，其獲利
    為250元(計算式：50,000×0.5%＝250，小數點以下四捨五入)
    ；
　⑺就如附表編號㈥部分，被告收得之贓款金額為2萬9,912元，
    其獲利為150元(計算式：29,912×0.5%＝150，小數點以下四
    捨五入)；
　⑻就如附表編號㈦部分，被告收得之贓款金額為3萬元，其獲利
    為150元(計算式：30,000×0.5%＝150，小數點以下四捨五入)
    ；
　⑼就如附表編號㈧部分，被告收得之贓款金額為2萬3,012元，
    其獲利為115元(計算式：23,012×0.5%＝115，小數點以下四
    捨五入)。
    綜上所述，前開犯罪所得既均為被告所有因本案各次犯罪所
    得財物，而上開報酬已由被告實際收得，亦經被告於本院審
    理時供承明確(見金訴緝卷第92頁)，是就前開被害人遭詐欺
    贓款部分之犯罪所得財物，雖未扣案，仍應依刑法第38條之
    1第1項前段及第3項規定，宣告沒收，並於全部或一部不能
    沒收或不宜執行沒收時，追徵其價額。至就犯罪事實欄部
    分，扣除被告前開報酬以外被告所收得之其餘詐欺贓款，已
    轉交予同案被告李○○加以取得，並無積極證據證明被告為其
    餘贓款之最終持有者，揆諸前揭說明，其餘共犯所分得財物
    部分，爰不予宣告沒收或追徵之諭知，併此敘明。
　⒉另就犯罪事實欄部分，被告否認曾因此部分犯行而獲取任何
    對價之情，且本案並無積極具體證據足認被告確有因此部分
    犯罪因而獲有任何犯罪對價，自不生犯罪所得應予沒收之問
    題，爰不予宣告沒收或追徵其價額，亦附敘明。
　⒊刑法沒收制度已列為專章，具獨立之法律效果，故宣告多數
    沒收情形，並非數罪併罰，應依刑法第40條之2第1項規定，
    就宣告之多數沒收，併執行之。
據上論斷，應依刑事訴訟法第273條之1第1項前段、第299條第1
項前段，洗錢防制法第2條第2款、第14條第1項、第16條第2項，
刑法第11條、第28條、第339條第1項、第339條之4第1項第2款、
第55條、第51條第5款、第41條第1項前段、第8項、第38條之1第
1項前段、第3項、第40條之2第1項，刑法施行法第1條之1第1項
，判決如主文。
本案經檢察官洪佳業提起公訴，檢察官朱介斌到庭執行職務。
中　　華　　民　　國　 110　　年　　12　　月　　29　　日
　　　　　　　　　刑事第十五庭  法　官　湯有朋
以上正本證明與原本無異。
如不服本判決應於收受送達後20日內向本院提出上訴書狀，並應
敘述具體理由；其未敘述上訴之理由者，應於上訴期間屆滿後20
日內向本院補提理由書（均須按他造當事人之人數附繕本）「切
勿逕送上級法院」。
告訴人或被害人如不服判決，應備理由具狀向檢察官請求上訴，
上訴期間之計算，以檢察官收受判決正本之日起算。
　　　                       　 書記官  黃美雲
中　　華　　民　　國　　110 　年　　12　　月　　29　　日
附錄本案論罪科刑法條：
刑法第339條第1項
意圖為自己或第三人不法之所有，以詐術使人將本人或第三人之
物交付者，處5年以下有期徒刑、拘役或科或併科50萬元以下罰
金。
刑法第339條之4第1項第2款
犯第339條詐欺罪而有下列情形之一者，處1年以上7年以下有期
徒刑，得併科1百萬元以下罰金：
二、三人以上共同犯之。
洗錢防制法第14條第1項
有第二條各款所列洗錢行為者，處7年以下有期徒刑，併科新臺
幣5百萬元以下罰金。
附表：
編號 犯罪事實 主文 ㈠ 犯罪事實欄所載部分 黃○○共同犯詐欺取財罪，處有期徒刑肆月，如易科罰金，以新臺幣壹仟元折算壹日。未扣案之犯罪所得新臺幣參佰元沒收，於全部或一部不能沒收或不宜執行沒收時，追徵其價額。 ㈡ 如附表編號㈠所示部分 黃○○共同犯詐欺取財罪，處有期徒刑參月，如易科罰金，以新臺幣壹仟元折算壹日。 ㈢ 如附表編號㈡所示部分 黃○○共同犯詐欺取財罪，處有期徒刑參月，如易科罰金，以新臺幣壹仟元折算壹日。 ㈣ 如附表編號㈢所示部分 黃○○共同犯詐欺取財罪，處有期徒刑參月，如易科罰金，以新臺幣壹仟元折算壹日。 ㈤ 如附表編號㈣所示部分 黃○○共同犯詐欺取財罪，處有期徒刑肆月，如易科罰金，以新臺幣壹仟元折算壹日。 ㈥ 如附表編號㈤所示部分 黃○○共同犯詐欺取財罪，處有期徒刑參月，如易科罰金，以新臺幣壹仟元折算壹日。 ㈦ 如附表編號㈥所示部分 黃○○共同犯詐欺取財罪，處有期徒刑參月，如易科罰金，以新臺幣壹仟元折算壹日。 ㈧ 如附表編號㈠所示部分 黃○○犯三人以上共同詐欺取財罪，處有期徒刑壹年貳月。未扣案之犯罪所得新臺幣參佰捌拾元沒收，於全部或一部不能沒收或不宜執行沒收時，追徵其價額。 ㈨ 如附表編號㈡所示部分 黃○○犯三人以上共同詐欺取財罪，處有期徒刑壹年。未扣案之犯罪所得新臺幣柒拾伍元沒收，於全部或一部不能沒收或不宜執行沒收時，追徵其價額。 ㈩ 如附表編號㈢所示部分 黃○○犯三人以上共同詐欺取財罪，處有期徒刑壹年貳月。未扣案之犯罪所得新臺幣參佰參拾伍元沒收，於全部或一部不能沒收或不宜執行沒收時，追徵其價額。  如附表編號㈣所示部分 黃○○犯三人以上共同詐欺取財罪，處有期徒刑壹年參月。未扣案之犯罪所得新臺幣肆佰捌拾元沒收，於全部或一部不能沒收或不宜執行沒收時，追徵其價額。  如附表編號㈤所示部分 黃○○犯三人以上共同詐欺取財罪，處有期徒刑壹年貳月。未扣案之犯罪所得新臺幣貳佰伍拾元沒收，於全部或一部不能沒收或不宜執行沒收時，追徵其價額。  如附表編號㈥所示部分 黃○○犯三人以上共同詐欺取財罪，處有期徒刑壹年壹月。未扣案之犯罪所得新臺幣壹佰伍拾元沒收，於全部或一部不能沒收或不宜執行沒收時，追徵其價額。  如附表編號㈦所示部分 黃○○犯三人以上共同詐欺取財罪，處有期徒刑壹年壹月。未扣案之犯罪所得新臺幣壹佰伍拾元沒收，於全部或一部不能沒收或不宜執行沒收時，追徵其價額。  如附表編號㈧所示部分 黃○○犯三人以上共同詐欺取財罪，處有期徒刑壹年壹月。未扣案之犯罪所得新臺幣壹佰壹拾伍元沒收，於全部或一部不能沒收或不宜執行沒收時，追徵其價額。 
附表：　
編號 被害人 詐騙經過 匯款經過 ㈠ 賴○○ 不詳之人於109年8月15日18時30分許，持用門號+000000000000號電話與賴○○聯繫，佯稱：係購物平臺工作人員，因訂單號碼輸入錯誤，誤設為批發商云云，於其後某時，持用門號+000000000000號電話再度致電，佯稱：係台新銀行工作人員，須依指示操作以解除設定云云，以前揭方式對賴○○施以詐術，致其誤信為真，因而陷於錯誤，為右列匯款行為。 前於109年8月15日19時5分許，操作網路銀行匯款2萬6,879元至林芳賢臺銀帳戶。 ㈡ 王○○ 不詳之人於109年8月15日15時9分許，持用門號+000000000000號電話與王○○聯繫，佯稱：係「讀冊生活」網路賣家，先前網路購物，因工作人員操作失誤，誤設為團體會員云云，復於其後某時，持用門號0000000000號電話再度致電，佯稱：係中國信託銀行客服人員，須依指示操作以解除設定云云，以前揭方式對王○○施以詐術，致其誤信為真，因而陷於錯誤，為右列匯款行為。 先後於109年8月15日18時59分許及同日19時1分許，操作網路銀行，分別匯款4萬9,989元、4萬9,989元至林芳賢臺銀帳戶。 ㈢ 林○○ 不詳之人於109年8月15日18時25分許，持用門號+000000000000號電話與林○○聯繫，佯稱：係網購人員，先前網路購物，誤設為會員，如欲取消會員資料，須依指示操作自動櫃員機云云，以前揭方式對林○○施以詐術，致其誤信為真，因而陷於錯誤，為右列匯款行為。 前於109年8月15日19時16分許，在不詳地點，操作ATM自動櫃員機匯款2萬3,985元至林芳賢臺銀帳戶。 ㈣ 陳○○ 不詳之人於109年8月15日19時47分許，撥打電話與陳○○聯繫，佯稱：係團購網客服人員，先前網路購買船票，因作業程序疏失，將重覆扣款云云，復於其後某時，再度致電，佯稱：係玉山銀行客服人員，須依指示操作以解除設定云云，以前揭方式對陳○○施以詐術，致其誤信為真，因而陷於錯誤，為右列匯款行為。 1.先後於109年8月15日20時18分35秒許及同日20時22分15秒許，操作網路銀行，分別匯款9萬9,987元、4,012元至林芳賢中信帳戶。 2.再於109年8月15日20時20分22秒許，操作網路銀行匯款4萬3,210元至林芳賢永豐帳戶。 ㈤ 莊○○ 不詳之人於109年8月15日18時許，撥打電話與莊○○聯繫，佯稱：係「讀冊生活」網路賣家，先前網路購物，因工作人員操作失誤，誤設為分期約定轉帳，始連續扣繳12個月云云，復於其後某時，再度致電，佯稱：係玉山銀行人員，須依指示操作以解除設定云云，以前揭方式對莊○○施以詐術，致其誤信為真，因而陷於錯誤，為右列匯款行為。 前於109年8月15日20時2分54秒許，操作網路銀行匯款7萬0,187元至林芳賢永豐帳戶。 ㈥ 謝○○ 不詳之人於109年8月15日17時49分許，持用門號000000000號電話與謝○○聯繫，佯稱：係「○○○○股份有限公司職員，因系統錯誤致多訂10張船票云云，復於同日18時1分許起，先後持用門號00-00000000號、門號+000000000000號、門號+000000000000號及門號+00000000000號電話再度致電，分別佯稱：係匯豐銀行客服人員，須依指示操作以解除設定云云，以前揭方式對謝○○施以詐術，致其誤信為真，因而陷於錯誤，為右列匯款行為。 前於109年8月15日20時42分許，在臺北市○○區○○○路000號全家便利商店，操作ATM自動櫃員匯款2萬4,124元至林○○中信帳戶。 
附表：　
編號 被害人 詐騙經過 匯款經過 提領經過 資金去向 ㈠ 葉○○ 不詳之人於109年9月16日16時12分許，持用門號+000000000000號行動電話與葉○○聯繫，佯稱：係○○湯宿飯店業者，前曾到店消費，因飯店業者操作錯誤，將重複扣款云云，復於同日16時23分許，持用門號+000000000000號行動電話再度致電，佯稱：係華南銀行職員，須依指示操作以解除設定云云，以前揭方式對葉○○施以詐術，致其誤信為真，因而陷於錯誤，為右列匯款行為。 1.先於109年9月16日16時44分28秒許，操作網路銀行匯款4萬9,123元至莊郁萱向中華郵政股份有限公司大寮郵局申設之帳號000-00000000000000號帳戶(下稱莊○○郵局帳戶)。 　(起訴書漏載上開匯款行為) 2.復於同日16時46分45秒許許，操作網路銀行匯款2萬6,789元至前揭莊○○郵局帳戶。 1.先於109年9月16日16時55分40秒許，在臺中市○○區鎮○路0段000號7-ELEVEN便利商店靜宜門市，操作ATM自動櫃員機，自莊○○郵局帳戶提領2萬元。 2.復於同日16時56分54秒許，在前址7-ELEVEN便利商店靜宜門市，操作ATM自動櫃員機，自莊○○郵局帳戶提領2萬元。 3.又於同日17時2分18秒許，在臺中市○○區○○路000號中華郵政股份有限公司沙鹿北勢郵局，操作ATM自動櫃員機，自莊○○郵局帳戶提領6萬元。(其中3萬5,912元屬於葉○○遭詐欺贓款) 「冰兒」完成左列提款後，於109年9月16日17時5分許，在臺中市○○區○○路000號沙鹿青山宮廁所內，將提領款項全數交付予黃○○，黃○○再於同日17時10分許，至臺中市○○區○○路與○○十一街交岔路口附近某處，將前開收得款項轉交李○○，李○○再為搭乘計程車離去。  ㈡ 楊○○ 不詳之人於109年9月16日16時許，持用門號0000000000號電話與楊○○聯繫，佯稱：係○○飯店服務人員，先前消費，因重複刷卡，欲行退款，惟須查證資料云云，復於其後某時，持用門號0000000000號電話再度致電，佯稱：係富邦銀行臺北分行人員，須依指示操作以解除設定云云，以前揭方式對楊○○施以詐術，致其誤信為真，因而陷於錯誤，為右列匯款行為。 前於109年9月16日16時47分許，操作網路銀行匯款1萬4,913元至前揭莊○○郵局帳戶。 同附表編號㈠「提領經過」欄3.所載。(其中1萬4,913元屬於楊○○遭詐欺贓款)   ㈢ 陳○○ 不詳之人於109年9月16日16時31分許，持用門號+000000000000號電話與陳○○聯繫，佯稱：係網路賣家，先前購買按摩券，操作失誤，誤買為全體票券，如欲取消，須依指示操作以解除設定云云，以前揭方式對陳○○施以詐術，致其誤信為真，因而陷於錯誤，為右列匯款行為。 前於109年9月16日16時48分許，操作網路銀行匯款2萬6,998元至前揭莊○○郵局帳戶。 1.同附表編號㈠「提領經過」欄3.所載。 2.又於109年9月16日17時3分39秒許，在臺中市○○區○○路000號中華郵政股份有限公司沙鹿北勢郵局，操作ATM自動櫃員機，自莊○○郵局帳戶提領3萬3,000元。(其中1萬7,823元屬於陳○○遭詐欺贓款)  ㈣ 張○○ 不詳之人於109年9月16日16時59分許，持用門號+000000000000號電話與張○○聯繫，佯稱：係Dr.Wu職員，誤設為超級會員，如消費金額未達一定額度，須另行扣款云云，復於同日17時12分許，持用門號+000000000000號電話再度致電，佯稱：係郵局專員，須依指示操作以解除設定云云，以前揭方式對張○○施以詐術，致其誤信為真，因而陷於錯誤，為右列匯款行為。 1.先於109年9月16日17時29分51秒許，操作ATM自動櫃員機匯款4萬9,986元至黃○○向玉山銀行申設之帳號000-0000000000000號帳戶(下稱黃○○玉山帳戶)。 2.復於同日17時33分36秒許，操作ATM自動櫃員機匯款4萬6,116元(起訴書誤載為4萬6,136元)至前揭黃○○玉山帳戶。 1.先於109年9月16日16時32分49秒許，在臺中市○○區○○路000號家樂福量販店沙鹿店，操作ATM自動櫃員機，自黃○○玉山帳戶提領5萬元。 2.復於同日16時36分36秒許，在前址家樂福量販店沙鹿店，操作ATM自動櫃員機，自黃○○玉山帳戶提領4萬6,000元。  ㈤ 饒○○ 不詳之人於109年9月16日18時許，持用門號+000000000000號電話與饒○○聯繫，佯稱：係網路賣家，先前購買商品條碼錯誤，誤設為批發商，後續將有12筆商品款項陸續扣款云云，復於其後某時，持用門號+000000000000號電話再度致電，佯稱：係華南銀行客服人員，須依指示操作以解除設定云云，以前揭方式對饒○○施以詐術，致其誤信為真，因而陷於錯誤，為右列匯款行為。 前於109年9月16日18時26分45秒許，操作ATM自動櫃員機匯款4萬9,986元(起訴書誤載為5萬0,122元)至前揭黃○○玉山帳戶。  1.先於109年9月16日18時29分41秒許，在臺中市○○區○○路000號全家便利商店沙鹿光榮店，操作ATM自動櫃員機，自黃○○玉山帳戶提領2萬元。 2.復於同日18時30分38秒許，在前址全家便利商店沙鹿光榮店，操作ATM自動櫃員機，自黃○○玉山帳戶提領2萬元。 3.又於同日18時31分38秒許，在前址全家便利商店沙鹿光榮店，操作ATM自動櫃員機，自黃○○玉山帳戶提領1萬元。 「冰兒」完成左列提款後，於109年9月16日19時12分許，在臺中市○○區○○路000號臺中商業銀行沙鹿分行外某處，將提領款項全數交付予黃○○；黃○○復於同日其後某時，在不詳地點，將前開收得款項轉交李○○。 ㈥ 張○○ 不詳之人於109年9月16日18時許，持用門號+000000000000號電話與張○○聯繫，佯稱：係MOMO購物網客服人員，因系統操作人員疏失，致先前購買商品數量輸入錯誤云云，復於同日18時28分許，持用門號+000000000號電話再度致電，佯稱：係國泰世華銀行客服人員，須依指示操作以解除設定云云，以前揭方式對張○○施以詐術，致其誤信為真，因而陷於錯誤，為右列匯款行為。 前於109年9月16日19時13分57秒許(起訴書誤載為晚間6時25分許)，在臺北市○○區○○路0段000號國泰世華銀行，操作ATM自動櫃員機匯款2萬9,912元至黃○○向台新銀行申設之帳號000-00000000000000號帳戶(下稱黃○○台新帳戶)。  1.先於109年9月16日19時16分49秒許，在臺中市○○區○○路000號中華郵政股份有限公司沙鹿郵局，操作ATM自動櫃員機，自黃○○台新帳戶提領2萬元。 2.復於同日19時17分59秒許，在前址沙鹿郵局，操作ATM自動櫃員機，自黃○○台新帳戶提領2萬元(其中9,912元屬於張○○遭詐欺贓款)。 「冰兒」完成左列提款後，於同日其後某時，在不詳地點，將提領款項全數交付黃○○；黃○○復於同日其後某時，在不詳地點，將前開收得款項轉交李○○。 ㈦ 王○○ 不詳之人於109年9月16日17時17分許，持用門號+000000000000號電話與王○○聯繫，佯稱：係購物平臺人員，先前購買書籍，因電腦出錯，誤設為團購12本書籍云云，復於同日17時40分許，再度致電，佯稱：係銀行人員，須依指示操作以解除設定云云，以前揭方式對王○○施以詐術，致其誤信為真，因而陷於錯誤，為右列匯款行為。 前於109年9月16日18時50分37秒許(起訴書誤載為晚間6時39分許)，在新北市○○區○○路000號全家便利商店恩主門市，操作ATM自動櫃員機匯款3萬元(起訴書誤載為5萬9,987元)至前揭黃○○台新帳戶。 1.先於109年9月16日19時10分55秒許，在臺中市○○區○○路000號臺中商業銀行沙鹿分行，操作ATM自動櫃員機，自黃○○台新帳戶提領2萬元。 2.復於同日19時11分46秒許，在前址臺中商業銀行沙鹿分行，操作ATM自動櫃員機，自黃○○台新帳戶提領1萬7,000元。(其中1萬元屬於王○○遭詐欺贓款) 同附表編號㈤「資金去向」欄所載。 ㈧ 楊○○ 不詳之人於109年9月16日某時，持用門號+000000000號電話與楊○○聯繫，佯稱，係網路賣家，先前網路購物，因工作人員疏失，誤設為高級會員，將連續扣款12個月云云，復於其後某時，再度致電，佯稱：係銀行人員，須依指示操作以解除設定云云，以前揭方式對楊○○施以詐術，致其誤信為真，因而陷於錯誤，為右列匯款行為。 前於109年9月16日19時14分53秒許，在不詳地點，操作ATM自動櫃員機匯款2萬3,012元至前揭黃○○台新帳戶。 1.同附表編號㈥「提領經過」欄2.所載。 2.又於109年9月16日19時19分14秒許，在臺中市○○區○○路000號中華郵政股份有限公司沙鹿郵局，操作ATM自動櫃員機，自黃○○台新帳戶提領1萬3,000元。    同附表編號㈥「資金去向」欄所載。